臺灣高雄地方法院民事判決　　　　　　　　　　　　　九十三年度訴字第八九一號
　　原　　　告　乙○○
　　訴訟代理人　丙○○
　　被　　　告　甲○○
右當事人間請求遷讓房屋事件，本院於民國九十三年十月八日言詞辯論終結，判決如
左：
    主      文
被告應將坐落高雄市○○區○○段０００五地號土地上之門牌號碼高雄市鹽埕區○○
○路二六三號五樓之十三、十四號房屋全部遷讓交還予原告。
被告應給付原告新台幣萬零捌佰元，及自民國九十三年八月十三日起至遷讓交還上
開房屋之日止，按月給付原告新台幣柒仟元。
訴訟費用由被告負擔。
本判決於原告以新台幣拾捌萬伍仟捌佰陸拾壹元為被告供擔保後，得假執行。
    事實及理由
一、本件被告經合法通知，未於言詞辯論期日到場，核無民事訴訟法第三百八十六條
    所列各款情形，爰依原告之聲請，由其一造辯論而為判決。
二、被告於民國九十二年五月六日向伊承租坐落高雄市○○區○○段０００五地號土
    地上之建物即門牌號碼為高雄市鹽埕區○○○路二六三號五樓之十三、十四號（
    下稱系爭房屋），約定租期自九十二年五月六日起至九十四年五月六日止，被告
    應於每月六日前，按月繳交租金新台幣（下同）七千元。詎被告自九十二年七月
    五日起即未繳納租金，伊於九十三年一月五日以存證信函通知被告應於十五日內
    繳清欠租，否則即終止契約，被告仍未依限繳納，伊遂於九十三年一月三十日向
    本院起訴，並以起訴狀繕本終止兩造租賃契約。嗣於九十三年三月四日，兩造於
    法院調解成立，伊撤回遷讓房屋之請求，被告則同意給付自九十二年七月份起至
    九十三年三月份止，所積欠之九期房租共六萬三千元，且願依約按時繳租。詎被
    告於上開調解成立後，迄今仍未給付分文，爰以本院九十三年七月二十九日之準
    備程序筆錄繕本送達被告之日即九十三年八月十二日作為終止契約之意思表示，
    請求被告除應遷讓交還系爭房屋外，並應給付訴訟中已到期之四至七月份及八月
    一日起至八月十二日止按比例計算之積欠房租，共計三萬零八百元。又被告於租
    約終止後，未予遷讓而無權占用系爭房屋，亦享有相當於租金之利益，應自九十
    三年八月十三日起至遷讓日止，按月給付七千元予原告。爰依兩造間之租賃契約
    、租賃物返還請求權及不當得利等法律關係，提起本訴，並聲明求為判決：除擔
    保金額外，餘如主文所示。
三、被告未於言詞辯論期日到場，亦未提出書狀做何聲明或陳述。
四、本件原告主張被告向其承租系爭房屋，約定租賃期間二年，被告應按月繳納租金
    七千元，詎被告自九十二年七月五日起即未繳納租金，迄九十三年一月五日止已
    積欠二期即二個月以上之租金，經原告定期催告後仍未繳納，原告即起訴終止租
    約，並請求被告遷讓房屋及給付欠租，嗣於九十三年三月四日，兩造於本院高雄
    簡易庭就積欠租金部分成立調解，原告並撤回遷讓房屋部分之請求，惟被告於上
    開調解成立後，不惟未依調解內容給付九十二年七月份起至九十三年三月份止之
    九期欠租六萬三千元，且未按時繳付每月租金，而自上開調解成立後迄原告提起
    本件訴訟中，被告已另積欠二期以上之租金未繳納，原告即以本院九十三年七月
    二十九日準備程序筆錄合法送達被告之同年八月十二月作為催告及終止租約之意
    思表示，終止兩造租約等情，業據提出房屋租賃契約書、存證信函、掛號郵件收
    件回執、系爭房屋及坐落土地之建物、土地登記謄本等件為證，並有本院上開準
    備程序筆錄及送達回證在卷可稽，復經本院依職權調取本院九十三年雄簡移調字
    第九一號卷宗核閱無訛。被告未提出書狀作何聲明或陳述，依本院調查結果，原
    告上開主張，堪信為真實。
五、按承租人於租賃關係終止後，應返還租賃物。又承租人租金支付有遲延者，出租
    人得定相當期限，催告承租人支付租金，如承租人於其期限內不為支付，出租人
    得終止租約；租賃物為房屋者，遲付租金之總額，非達二個月之租額，不得依前
    項之規定，終止契約，其租金約定於每期開始時支付者，並應於遲延給付逾二個
    月時，始得終止契約。民法第四百五十五條第一項、第四百四十條第一項及第二
    項分別定有明文。本件原告起訴時雖陳稱：被告自九十二年七月起未繳租金，前
    次調解程序已以存證信函催告並終止租約，迄本件起訴時之九十三年四月二十九
    日止，已積欠達十個月以上租金未繳付，故以本件起訴狀代催告及終止租約之意
    思表示云云，惟查，被告自九十二年七月起至九十三年三月止之九個月積欠房租
    共六萬三千元部分，業經成立調解，且原告已於前案撤回遷讓房屋之請求，均如
    前述。而依民事訴訟法第三百八十條、第四百十六條之規定，調解成立者，與訴
    訟上和解有同一之效力；和解有使當事人所拋棄之權利消滅及使當事人取得和解
    契約所訂明權利之效力，民法第七百三十七條亦有明文。原告於前案就被告積欠
    租金部分既經調解成立，則其因被告遲付租金達二個月租額而取得之租約終止權
    ，即因調解成立而附隨拋棄、消滅，換言之，於上開調解成立後，必待被告有再
    行積欠二期以上租額之終止租約事由發生，原告方能重行終止租約。又被告於調
    解成立後，於本件訴訟中，自九十三年四月起，復已積欠原告租金達二個月之租
    額以上，原告以本院九十三年七月二十九日準備程序筆錄繕本送達被告之日起為
    終止契約之意思表示，乃為合法，是兩造間之租賃契約已於九十三年八月十二日
    因原告之終止而消滅，從而，原告本於租賃物返還請求權，請求被告遷讓系爭房
    屋，為有理由，應予准許。
六、次按承租人於租賃關係消滅後，應將租賃物交還出租人，如拒不交還，出租人除
    得訴請法院判令交還外，並得依不當得利之法則請求承租人返還相當於租金之不
    當得利或損害金，最高法院著有六十一年台上字第一六九五號判例意旨可資參照
    。
  (一)查本件被告於本院九十三年度雄簡移調字第九一號解成立後，仍未按時給付租金
    ，已如前述，迄至九十三年八月十二日兩造租賃契約終止時，總計積欠原告九十
    二年四月份至七月份之四期租金共二萬八千元，及八月一日至八月十二日按比例
    計算之租金二千八百元尚未給付，是以，原告本於租賃契約請求被告給付於訴訟
    中已到期之積欠租金，每月以七千元計算，共三萬零八百元，亦屬有據，自應准
    許。
  (二)另被告於九十三年八月十二日系爭租賃契約終止後，仍拒絕交還房屋，自屬無權
    占用，其無法律上原因受有相當於租金之利益，且妨害原告對該屋之使用收益，
    原告依不當得利法則請求被告返還，亦應准許。本院參酌系爭房屋坐落地點之高
    雄市○○○路，交通尚稱便利，工商繁盛程度一般等情狀，認兩造約定每月七千
    元之租額應屬合理而未有過高情事，且系爭房屋之課稅現值分別為十九萬八千六
    百元、三十五萬零七百元，其基地公告現值為六十萬八千二百八十三元，有九十
    二年度房屋稅暨地價稅繳款書及土地謄本附於上開調解事件卷及本院卷可稽，依
    此計算，該租額亦未違反土地法第九十七條第一項關於城市地方房屋之租金，不
    得超過土地及其建築物申報總價年息百分之十之規定【計算式：（350,700+
    198,600+608,283）×10﹪÷12=9647（元以下四捨五入），而七千元小於九千六
    百四十七元】，是原告主張以每月租金額七千元計算其受有損害之基準，應屬可
    採。從而，原告於兩造間租賃契約終止後，依不當得利之法律關係，請求被告應
    自九十三年八月十三日起至遷讓日止，按月給付每月七千元之損害金，為有理由
    ，應予准許。
七、綜上，本件被告自九十三年四月起至七月下旬止，遲付租金既已達兩個月以上之
    租額，經原告定期催告後仍拒絕給付，原告自得終止兩造間之租賃契約，並請求
    給付欠給之租金。又被告於兩造租約終止後，仍無權占有系爭房屋，並獲得免付
    租金之利益，致原告受有不能收取租金之損害，原告自得請求被告返還相當於租
    金之利益。從而，原告本於民法第四百五十五條租賃物返還請求權、同法第七百
    六十七條所有物返還請求權，請求被告應將系爭房屋遷讓交還，及其依兩造間原
    租賃契約、不當得利等法律關係，請求被告給付已到期之欠租三萬零八百元，及
    自九十三年八月十三日起至交還上開房屋之日止，按月給付原告七千元之損害金
    ，為有理由，均應予准許。
八、原告陳明願供擔保請准宣告假執行，核無不合，爰酌定相當擔保金額准許之。
九、結論：本件原告之訴為有理由，依民事訴訟法第三百八十五條第一項前段、第七
    十八條、第三百九十條第二項，判決如主文。
中　　　華　　　民　　　國　　九十三　　年　　　十　　　月　　　廿九　　日
                              臺灣高雄地方法院民事第一庭
~B審判長法　　　官　甯  馨
~B      法　　　官　劉傑民
~B      法　　　官　林韋岑
右正本係照原本作成。
如不服本判決，應於送達後廿日內，向本院提出上訴狀並表明上訴理由，如於本判決
宣示後送達前提起上訴者，應於判決送達後十日內補提上訴理由書（須附繕本）。
中　　　華　　　民　　　國　　九十三　　年　　　十　　　月　　 廿九　　 日
~B　　　法院書記官　黃俊凱
